【裁判字號】    97,交聲,1424
【裁判日期】    971022
【裁判案由】    違反道路交通管理處罰條例聲明異議
【裁判全文】
臺灣桃園地方法院交通事件裁定        97年度交聲字第1424號
原處分機關  交通部公路總局新竹監理所桃園監理站
異  議  人
即受處分人  乙○○
上列受處分人因違反道路交通管理處罰條例案件，不服原處分機
關交通部公路總局新竹區監理所桃園監理站中華民國97年8 月18
日桃監裁罰字第裁52-DB0000000號裁決，向本院聲明異議，本院
裁定如下：
    主  文
原處分撤銷。
乙○○不罰。
    理  由
一、原舉發及處分意旨略以：異議人即受處分人乙○○於民國九
    十七年七月一日下午五時四十分許，騎乘ＢＭＸ－九二六號
    重機車，行經有燈光號誌管制之桃園縣龜山鄉○○路○段與
    壽福街交叉路口時，闖紅燈後直行，因依道路交通管理處罰
    條例第五十三條第一項、第六十三條等規定，裁處異議人罰
    鍰新臺幣（下同）一千八百元，並記違規點數三點。
二、異議意旨略以：異議人於舉發時間，騎車沿萬壽路二段直行
    ，在通過萬壽路二段與壽山街口處時，該處是綠燈，爾後在
    通過萬壽路二段與壽福街口時，該處路口並未設置紅綠燈，
    只有前方禁行機車之萬壽路陸橋橋頭設有紅綠燈，而異議人
    係騎車沿萬壽路二段直行，往陸橋下方行駛，並未上橋，故
    並未闖紅燈，為此聲明異議等語。
三、按「號誌燈面係作為控制單向交通之用，包括一個或數個鏡
    面，號誌燈面數及設置之規定如下：．．．二行車管制號誌
    應使車輛駕駛人在距停止線之下表列（按：附表略）距離前
    能同時辨認兩個以上顯示相同燈號之燈面。如因路況限制無
    法符合下表要求時，應於號誌將近之處輔設『注意號誌』標
    誌，或作速率限制。」、「行車管制號誌之佈設原則如下：
    一行車管制號誌至少應有一燈面設於遠端左側，且距近端停
    止線十公尺以上。如係以柱立式設置，應有二燈面分設於遠
    端兩側。但路形特殊時，主管機關得調整設置於其他適當位
    置。二近端號誌應靠近停止線設置。三號誌佈設以能使各車
    道駕駛者均能清楚辨認為原則。路幅寬廣之道路，必要時得
    加設號誌燈面，並採門架式或懸掛式設置」，道路交通標誌
    標線號誌設置規則第二百零一條第二款、第二百二十一條分
    別定有明文。
四、次按，違反行政法上義務之行為，非出於故意或過失者，不
    予處罰，行政罰法第七條第一項定有明文，而本件原處分機
    關依道路交通管理處罰條例第五十三條等規定，對異議人科
    處罰鍰、記點，係認異議人違反行政法上之義務，依行政罰
    法第一條規定，亦應適用前開行政罰法第七條第一項規定，
    是故，本件異議人之處罰，亦應以異議人對其違規行為，主
    觀上有故意或過失為限。經查，證人即舉發員警甲○○固於
    本院訊問時證稱：「我當時站在萬壽路二段，該地段有一個
    橋，是供汽車行駛，我站在路邊，要上橋前有一個紅綠燈，
    就是本案舉發地點所在，上橋是往桃園市方向，異議人是從
    迴龍沿萬壽路二段要往桃園市直行（闖紅燈）」、「現場情
    形如異議人簡圖所示」等語，惟觀諸異議人手繪之現場簡圖
    ，及警員拍攝之現場照片可知，依異議人之車行動線，沿萬
    壽路二段由迴龍往桃園方向，在通過舉發地點即萬壽路二段
    、壽福街口前，目視粗估約十餘二十公尺，另有萬壽路二段
    、壽山街一個有燈光號誌之交叉路口，而在通過舉發地點之
    交叉路口後，緊接則通向禁行機車之萬壽路陸橋，陸橋兩側
    各有二線平面車道可供機車行駛，舉發地點僅有萬壽路陸橋
    中央設有一個柱立式交通燈號，此外別無其他「注意號誌」
    標誌或其他速率管制，是則，本件舉發地點之燈號設置，顯
    難使異議人沿萬壽路二段行駛前來，在接近壽福街近端停止
    線前，能同時辨認兩個以上顯示相同燈號之燈面，而違反上
    開道路交通標誌標線號誌設置規則規定，由此論之，雖不能
    遽認該處交通燈號之管制即為無效，然確有可能混淆駕駛人
    之視聽，再佐以本件異議人之行車動線，在舉發路口前約一
    、二十公尺處，又另有一個萬壽路二段、壽山街之有號誌管
    制之交叉路口，兩處距離甚近，足認依前揭路況，確有可能
    使駕駛人誤將萬壽路二段與壽福街口、萬壽路二段與壽山街
    口（即本案舉發地點）之兩處交叉路口燈號混而為一，而誤
    判舉發地點之燈號僅管制欲上萬壽路陸橋之汽車，即證人甲
    ○○亦證稱：「有民眾反應該處燈號有問題，之前也有相類
    似的情形，有很多民眾說他們沒有看到，但是也有很多民眾
    會停下來」等語，綜上，異議人所辯：伊覺得伊並未闖紅燈
    等語，意指其並無闖紅燈之違規故意，應可採信；而本件之
    現場燈號設置確有瑕疵，已見前述，是故，亦難認異議人對
    前揭燈號路況，有應注意能注意而不注意之過失，依上說明
    ，本件異議人之違規行為，即難遽予裁罰。
五、按交通法庭認為聲明異議有理由時，應以裁定將原處分經聲
    明異議之部分撤銷，道路交通案件處理辦法第二十條定有明
    文。經查，依現有證據，尚難認定異議人確有前揭違規情事
    ，已如前述，原處分遽行裁處異議人罰鍰、記點，即有違誤
    ，本件異議為有理由，爰裁定如主文。
據上論斷，應依道路交通案件處理辦法第二十條，裁定如主文。
中    華    民    國    97    年    10    月    22    日
                  交通法庭  法  官  陳彥宏
以上正本證明與原本無異。
如不服本裁定，應於送達後5 日內，向本院提出抗告狀。
                            書記官   翁其良
中    華    民    國    97    年    10    月    22    日


司法院資訊處製作；財團法人民間司法改革基金會備份。
